臺灣高等法院民事裁定
111年度重再字第18號
再審  原告  陳炳宏

訴訟代理人  呂靜玟律師
複  代理人  陳履洋律師
再審  被告  陳平  
訴訟代理人  阮祺祥律師
再審  被告  陳達衡
上列當事人間確認土地所有權不存在等事件，再審原告對於中華
民國108年11月21日本院107年度重上更一字第114號第二審確定
判決，提起再審之訴，本院裁定如下：
    主  文
再審之訴駁回。
再審訴訟費用由再審原告負擔。
    理  由
一、本件再審原告於民國110年6月7日以民事再審之訴狀（下稱
    甲書狀），對於本院108年11月21日所為107年度重上更一字
    第114號確定判決（下稱原確定判決），提起再審之訴，主
    張原確定判決適用印鑑登記辦法、民法第1046條、司法院釋
    字第107號、第164號解釋、最高法院53年台上字第592號判
    例及民法第1088條第2項顯有錯誤（見最高法院111年度台聲
    字第1602號卷〈下稱最高法院卷〉第31至39頁）；嗣於111年1
    0月25日提出民事聲請再審之訴㈡狀（下稱乙書狀），主張原
    確定判決適用民事訴訟法第277條但書、辦理土地或建築改
    良物繼承登記注意事項第3條、第4條、論理法則、經驗法則
    及誠信原則顯有錯誤（見本院卷第63至69頁），均有民事訴
    訟法第496條第1項第1款規定之再審事由。經核再審原告於
    甲書狀主張之再審原因事實略為：印鑑登記辦法於62年11月
    30日始公布施行，再審被告無從申請取得印鑑證明書，自無
    相關資料已逾年限而銷燬致難查考情形，且再審被告並非侵
    害再審原告繼承開始時之土地繼承權，而是侵害再審原告繼
    承開始後之土地所有權，伊請求權未罹於時效消滅。又前訴
    訟程序之被上訴人陳正道、訴外人陳麗玲，於訴外人陳財生
    死亡時尚未成年，其等法定代理人代為或允許拋棄繼承之行
    為無效，故原確定判決適用印鑑登記辦法、民法第1046條、
    司法院釋字第107號、第164號解釋、最高法院53年台上字第
    592號判例及民法第1088條第2項規定顯有錯誤；乙書狀主張
    之再審原因事實則為：再審被告未舉證係依辦理土地或建築
    改良物繼承登記注意事項第3條或第4條規定辦理本件繼承登
    記，原確定判決逕依民事訴訟法第277條但書規定轉換舉證
    責任，適用民事訴訟法第277條但書、辦理土地或建築改良
    物繼承登記注意事項第3條、第4條、論理法則、經驗法則及
    誠信原則等法規顯有錯誤。可見再審原告以乙書狀主張之再
    審事由，係獨立於甲書狀外，並非以乙書狀補充甲書狀原已
    提出之再審事由，而係追加另一再審之訴。再審原告主張乙
    書狀僅就甲書狀之再審理由為補充云云，尚非可採。又再審
    原告以甲書狀主張之再審事由，業經撤回（見本院卷第57、
    97、102頁），以乙書狀主張之事由關於適用論理法則、經
    驗法則及誠信原則等法規錯誤部分，亦經撤回（見本院卷第
    57頁），已均不在本院審理範圍。本件僅就再審原告以乙書
    狀主張且尚未撤回之再審事由，即指摘原確定判決適用民事
    訴訟法第277條但書、辦理土地或建築改良物繼承登記注意
    事項第3條、第4條顯有錯誤等部分為裁判，先予敘明。
二、按再審之訴，應於30日之不變期間內提起。前項期間，自判
    決確定時起算，判決於送達前確定者，自送達時起算；其再
    審之理由發生或知悉在後者，均自知悉時起算，民事訴訟法
    第500條第1項、第2項定有明文。又對於第二審判決於上訴
    期間內提起上訴，第三審法院以逾越上訴期間以外之其他不
    合法情形，裁定駁回其上訴者，對原第二審判決提起再審之
    訴，其再審不變期間應自裁定確定之翌日起算。而當事人於
    提起再審之訴後，雖非不得補提其他再審事由，然其提出之
    原因事實，係獨立之再審事由，而非原已提出再審事由之補
    充者，自須受法定30日不變期間之限制（最高法院110年度
    台抗字第247號裁定意旨參照）。
三、查，再審原告就原確定判決提起上訴，經最高法院認其上訴
    為不合法，裁定駁回其上訴確定，該裁定於110年5月10日送
    達再審原告（見最高法院卷第43頁），亦為再審原告所自陳
    （見本院卷第63頁），其提起再審之訴之30日不變期間，應
    自該日起算至同年6月11日屆滿。再審原告於111年10月25日
    以乙書狀主張原確定判決適用民事訴訟法第277條但書，辦
    理土地或建築改良物繼承登記注意事項第3條、第4條規定等
    顯有錯誤，有民事訴訟法第496條第1項第1款之再審事由，
    即已逾提起再審之訴之30日不變期間，其再審之訴為不合法
    ，應予駁回。
四、據上論結，本件再審之訴為不合法，爰裁定如主文。
中　　華　　民　　國　　111 　年　　12　　月　　19　　日
                  民事第十四庭  
                      審判長法  官  周群翔
                            法  官  黃珮禎   
                            法  官  陳雯珊
正本係照原本作成。
如不服本裁定，應於收受送達後10日內向本院提出抗告狀，並應
繳納抗告費新臺幣１千元。
中　　華　　民　　國　　111 　年　　12　　月　　19　　日

  　　　　　　　　　　　　　書記官  陳亭如